【裁判字號】    97,交聲,182
【裁判日期】    970623
【裁判案由】    違反道路交通管理處罰條例聲明異議
【裁判全文】
臺灣基隆地方法院交通事件裁定         97年度交聲字第181號
原處分機關
即移送機關  交通部公路總局臺北區監理所基隆監理站
異  議  人
即受處分人  甲○○  50歲民.
上列異議人即受處分人因違反道路交通管理處罰條例案件，對於
交通部公路總局臺北區監理所基隆監理站中華民國97年5 月23日
所為之處分（原處分案號：基監字第裁42-AEW941765號、基監字
第裁42-AEW941766號），聲明異議，本院裁定如下：
    主  文
異議駁回。
    理  由
一、原處分意旨略以：異議人即受處分人甲○○於民國97年3 月
    29日上午10時45分，在臺北市○○○路○段、昆陽街口附近
    ，駕駛348-PB號營業用小客車（下稱系爭計程車）在公共汽
    車招呼站10公尺內臨時停車，為警當場目睹並予示意攔停，
    乃竟起步駛離，拒絕停車接受稽查而逃逸，執勤員警遂對異
    議人逕行製單舉發，核無不合，爰分別就異議人「在公共汽
    車招呼站10公尺內臨時停車」之違規事實，依道路交通管理
    處罰條例第55條第2 款規定，裁處罰鍰新臺幣（下同）600
    元；就異議人「經執勤員警當場攔停，拒絕停車接受稽查而
    逃逸」之違規事實，依道路交通管理處罰條例第60條第1 項
    規定，裁處罰鍰3,000 元，並依同條例第63條第1 項第1 款
    規定，記違規點數1 點。
二、異議意旨則略以：異議人毫無旨揭「在公共汽車招呼站10公
    尺內臨時停車」或「拒絕停車接受稽查逃逸」之違規印象；
    且本件舉發員警亦未就此違規情節詳予舉證，則其率以「在
    公共汽車招呼站10公尺內臨時停車」、「拒絕停車接受稽查
    逃逸」製單舉發，異議人自難甘服，乃於法定期間提起本件
    異議，求為撤銷原處分等語。
三、按「汽車駕駛人，臨時停車有下列情形之一者，處新臺幣三
    百元以上六百元以下罰鍰：二在交岔路口、公共汽車招呼站
    十公尺內或消防車出、入口五公尺內臨時停車。」「汽車駕
    駛人，駕駛汽車有違反本條例之行為，經交通勤務警察或依
    法令執行交通稽查任務人員制止時，不聽制止或拒絕停車接
    受稽查而逃逸者，除按各該條規定處罰外，處新臺幣三千元
    以上六千元以下罰鍰。」道路交通管理處罰條例第55條第2
    款、第60條第1 項分別定有明文。且依同條例第63條第1 項
    第1 款規定，汽車駕駛人有同條例第60條第1 項之情形者，
    應併記違規點數1 點。
四、經查：
  (一)異議人即受處分人甲○○於前揭時、地，駕駛系爭計程車在
    公共汽車招呼站10公尺內臨時停車，為警當場目睹並予示意
    攔停，乃竟起步駛離，拒絕停車接受稽查而逃逸等事實，業
    據證人姚翔仁即本件舉發員警到庭結稱：「（本件是否係你
    舉發？）是我舉發的沒錯。（能否說明本件舉發情形為何？
    ）97年3 月29日當天上午10時45分左右，我在捷運昆陽站（
    靠近忠孝東路、昆陽路交會的捷運出入口）執行守望勤務，
    我身著警察制服。當時，我見對向車道有一輛348-PB營小客
    車違規在公共汽車站10公尺內臨停，因為當時忠孝東路的號
    誌是綠燈，所以我是等到忠孝東路號誌轉紅以後才過馬路（
    昆陽路的號誌是綠燈），對該輛營小客車的駕駛人出示證件
    ，並示意他拿出證件給我看。當時我站在該輛車的正前方，
    我確定駕駛人有看到我，因為駕駛聽我要求他路邊停車並取
    交證件時，還對我說『我為什麼要出示證件』，因為駕駛人
    看到我便要起步離開（當時忠孝東路的號誌已經轉為綠燈）
    ，所以我接著有攔停示意他路邊停車的動作，但他不理我，
    直接繞過我而往前駛離，因此，我才會舉發348-PB營小客車
    在公共汽車招呼站10公尺內臨停及拒絕接受稽查逃逸這二個
    違規行為。... （當天除了確認拒絕稽查而逃逸的營小客車
    車牌為348-PB以外，尚確認何事？）我事後曾經調閱該輛車
    的車籍資料，依車籍資料記載查閱該車照片所示外觀、型號
    ，確認當日我所見違規的營小客車的外型便如我調閱的照片
    所示，因此我才對348-PB營小客車駕駛人製單舉發... 」（
    本院97年6 月17日訊問筆錄第2-3 頁）等語明確；稽其到庭
    所指，非特條理分明、句句摑其要點，並係具體明確、而難
    認係出於虛設杜撰。據此，證人姚翔仁到庭所證上開各節，
    已無可疑，並堪採信。至證人姚翔仁固因未能及時攔停，而
    無從當場確認違規車輛（系爭計程車）之駕駛身分暨其年籍
    ，然徵諸異議人敘稱：「（自你以個人名義開計程車攬客做
    生意迄今，有無車牌被盜用情事？）確實沒有，因為我的營
    小客車是新車。我用本案的348-PB營業小客車載客迄今已2
    年... 」（本院97年6 月17日訊問筆錄第1-2 頁）等情詞，
    則本件異議人即係舉發時、地，駕駛系爭計程車而遭證人姚
    翔仁目睹「在公共汽車招呼站10公尺內臨時停車」暨「拒絕
    停車接受稽查而逃逸」之違規行為人，此亦無可疑。
  (二)異議人雖一再藉前詞置辯（稽其語意，異議人無非係指：(甲)
    本件未經以科學儀器照相採證，故而未能拍攝到異議人駕駛
    系爭計程車於舉發時、地「在公共汽車招呼站10公尺內臨時
    停車」暨「拒絕停車接受稽查而逃逸」之違規畫面；(乙)舉發
    員警片面之詞，自非可採。參見卷附聲明異議狀暨本院97年
    6 月17日訊問筆錄第3 頁）；然按警察取締交通違規事件，
    其以科學儀器照相採證者，固然足以據為交通違規事實之證
    明，惟就令囿於當場舉發而未以科學儀器照相採證，甚或礙
    於手動照相而未能即時拍攝違規情節，立法者亦未明文限制
    或排除「舉發警員目睹、耳聞」之證據能力或其證述內容對
    於違規事實之證明力。此觀立法者再再以明文立法方式容認
    執行交通稽查之員警「當場舉發」，暨「當場舉發」俱乏相
    類於「逕行舉發」之採證限制（例如，必須以「科學儀器照
    相採證」等）自明（道路交通管理處罰條例第7 條、第7 條
    之2 規定參照）。據此，取締員警就交通違規事實之親身經
    歷見聞，當亦足可恃為此類交通事件違規事實之證據，而要
    非所有交通違規事件倘未經科學儀器照相採證即一概不能恃
    以認定！更何況，細稽證人姚翔仁到庭所證上開情節，亦核
    無矛盾、齟齬或違背經驗、論理法則之處，則其所證內容，
    當足供本院憑以判斷、認定違規事實之存在！尤以警察外出
    執行巡邏勤務，究否應按其人數配置相當精密而足可即時採
    證之科學儀器？又相關單位究否應按道路劃設以頻密於各該
    路口安置自動照相設備？非特不容法院擅憑己意涉入審查，
    尤屬立法者授權主管機關得本其職權自為行政裁量之範疇！
    是倘主管機關綜觀政府經費、預算、人員編製，乃至當地治
    安、交通等各項客觀因素為而詳予評估之後，認為巡邏勤務
    並無配置精密儀器之必要，或其相關路口俱無安置自動採證
    設備之需求，本院又何能祇以此類交通違規舉發「未經以科
    學儀器照相採證致未能拍攝到異議人違規畫面」等情詞，即
    在舉發員警到庭所證情節核無矛盾、齟齬暨違背經驗、論理
    法則之情況下，毫無道理的逕將舉發員警之親身見聞排除於
    此類證據之外？是異議人徒憑「本件未經以科學儀器照相採
    證」云云，空言對員警舉發情節濫加指摘，自非可取。茲本
    案舉發員警即證人姚翔仁到庭所證之各節，既與論理法則暨
    經驗法則無違，復悉有所本而顯非出於員警個人之虛設杜撰
    ，兼以本案亦核無員警設詞攀誣或舉發錯誤之事證，則證人
    姚翔仁之到庭所證，自堪據為本案違規情節之認定依據。從
    而，因認異議人於本案所持辯解，尚無可採；異議人於前揭
    時、地，「在公共汽車招呼站10公尺內臨時停車」暨「拒絕
    停車接受稽查而逃逸」等違規事實，應堪認定。
五、綜上，原處分機關援引首開規定，對異議人為首揭裁處，自
    屬適法，並無違誤；異議人徒執前詞，求為免罰，核無理由
    ，應予駁回。
六、據上論斷，應依道路交通案件處理辦法第19條，裁定如主文
    。
中    華    民    國    97    年    6     月    23    日
                  交通法庭法  官    王慧惠
以上正本證明與原本無異。
對於本件裁定如有不服，應於收受送達後5日內，向本院提出抗
告書狀，敘述抗告之理由，抗告於臺灣高等法院。
中    華    民    國    97    年    6     月    23    日
                          書記官    王一芳


司法院資訊處製作；財團法人民間司法改革基金會備份。
